ACORDAO-COMPLETO-2387587

ACÓRDÃO DE RELAÇÃO

ACÓRDÃO DE RELAÇÃO 3077/2019 ATA 49/2019 - PLENÁRIO

Acórdão 3077/2019-TCU-Plenário
Os Ministros do Tribunal de Contas da União, reunidos em sessão extraordinária do Plenário, ACORDAM, por unanimidade, com fundamento nos arts. 1º, inciso II, e 43, inciso I, da Lei 8.443/92, c/c os arts. 143, 237, parágrafo único, e 250 do Regimento Interno, quanto ao processo a seguir relacionado, em conhecer da representação; considerá-la prejudicada, ante a perda de seu objeto; dar ciência das ocorrências abaixo identificadas à Secretaria de Ciência Tecnologia e Insumos Estratégicos do Ministério da Saúde, nos termos do art. 7º da Resolução-TCU 265/2014; juntar cópia deste acórdão e dos elementos que o fundamentam ao TC Processo 034.653/2018-0; e dar ciência desta deliberação ao representante e ao Ministério da Saúde, de acordo com os pareceres emitidos nos autos:
1. Processo TC-Processo 030.330/2017-3 (REPRESENTAÇÃO) 
1.1. Responsáveis: Marco Antônio de Araújo Fireman (XXX.988.204-XX) ; Rodrigo Gomes Marques Silvestre (XXX.266.488-XX) 
1.2. Interessado: Celgene Brasil Produtos Farmacêuticos Ltda. (17.625.281/0001-70) 
1.3. Órgão/Entidade: Instituto Nacional da Propriedade Industrial; Ministério da Saúde (vinculador) 
1.4. Relator: Ministro Walton Alencar Rodrigues
1.5. Representante do Ministério Público: não atuou
1.6. Unidade Técnica: Secretaria de Controle Externo da Saúde (SecexSaude) .
1.7. Representação legal: Bruno Bonaman Lemes (312183/OAB-SP) e outros, representando Celgene Brasil Produtos Farmacêuticos Ltda. 
1.8. com fundamento no art. 7º da Resolução TCU 265/2014, dar ciência à Secretaria de Ciência Tecnologia e Insumos Estratégicos do Ministério da Saúde de que:
1.8.1. a elaboração das listas de produtos estratégicos para o SUS, sem motivação adequada e fundamentada nos critérios estabelecidos no art. 6º do Anexo XCV da Portaria de Consolidação GM/MS 5/2017, consoante verificado na lista relativa ao exercício de 2017 (Portaria GM/MS 704/2017) , quanto ao IFA Lenalidomida, ofende o princípio constitucional da motivação, além de impedir a verificação do atendimento aos princípios constitucionais da legalidade e da eficiência, previstos no art. 37 da Constituição da República Federativa do Brasil de 1988 e no art. 2º da Lei 9.784/1999;
1.8.2. a elaboração das listas de produtos estratégicos para o SUS, sem que sejam elaborados: analise de risco, para o produto ou medicamento objeto de pedido de patente junto ao Instituto Nacional de Propriedade Intelectual e elegível para a formalização de PDP, considerando as opções de continuar a adquirir de parceiros privados ou de formalizar uma parceria por meio da qual poderia ser necessário aguardar mais de dez anos para adquirir o produto totalmente produzido em território nacional; e estudo de viabilidade econômico-financeira, indicando os custos para internalização da produção de medicamento objeto do pedido de patente e a possibilidade de pagamento de indenização ao eventual detentor da patente, em decorrência do disposto no art. 44 da Lei 9.279/1996, confrontados com a economia que o Ministério da Saúde estima obter com a internalização da produção do medicamento no país e eventuais ganhos com pesquisa e desenvolvimento de novos produtos, ofende o princípio da eficiência, previsto no art. 37, da Constituição da República Federativa do Brasil de 1988 (parágrafo 74) ; 
1.8.3. a elaboração das listas de produtos estratégicos para o SUS, sem que ocorra uma análise circunstanciada acerca do horizonte tecnológico de utilização do medicamento ou produto elegível para a formalização de parceria para o desenvolvimento produtivo, a fim de avaliar a possibilidade de substituição dos medicamentos e produtos definidos como elegíveis em virtude do surgimento de novas tecnologias, consoante verificado na lista relativa ao exercício de 2017 (Portaria GM/MS 704/2017) , quanto ao IFA Lenalidomida, afronta o princípio da eficiência, previsto no art. 37, da Constituição da República Federativa do Brasil de 1988 (parágrafo 102) .

Marco Antônio de Araújo Fireman (XXX.988.204-XX); Rodrigo Gomes Marques Silvestre (XXX.266.488-XX)

WALTON ALENCAR RODRIGUES

Não atuou

REPRESENTAÇÃO (REPR)

Secretaria de Controle Externo da Saúde (SecexSaude).